【裁判字號】    97,易,1152
【裁判日期】    980205
【裁判案由】    贓物
【裁判全文】
臺灣屏東地方法院刑事判決              97年度易字第1152號
公  訴  人  台灣屏東地方法院檢察署檢察官
被      告  乙○○
                    （現於臺灣屏東監獄竹田分監執行中）
上列被告因贓物案件，經檢察官提起公訴（97年度偵字第7294號）
本院判決如下：
    主  文
乙○○牙保贓物，累犯，處有期徒刑陸月，如易科罰金以新臺幣
壹仟元折算壹日。
    事  實
一、乙○○前於民國91年間因違反槍砲彈藥刀械管制條例案件，
    經本院以91年度訴字第907 號判決判處有期徒刑3 月，經上
    訴臺灣高等法院高雄分院後因撤回上訴而告確定，嗣於92年
    5 月15日因易科罰金而執行完畢。詎仍不知悔改，明知甲○
    ○於97年4 月14日下午8 時許，載至屏東縣枋寮鄉○○路「
    大茂遊藝場」後方之電纜線（22平方PVC 風雨線長456 公尺
    、重103 公斤；60平方PVC 風雨線長140 公尺、重75公斤；
    總價值約新臺幣『下同』24,927元）係其先前竊取所得之贓
    物，仍基於牙保贓物之犯意，在甲○○處分贓物之要求下，
    以其手機撥打電話予王建富告知甲○○欲變賣上開贓物之事
    後，王建富隨即前往上開遊藝場後門，並以5, 000元之代價
    向甲○○收購上開贓物。甲○○並自所得款項中拿300 元交
    予乙○○作為介紹變賣電纜線之報酬。嗣經警於97年4 月14
    日下午9 時許，至王建富位於屏東縣枋寮鄉○○路17號車庫
    內，當場查獲上開電纜線，始循線查悉上情。
二、案經台灣屏東地方法院檢察署檢察官自動檢舉偵查起訴。
    理  由
壹、程序部分：
一、按被告以外之人於偵查中向檢察官所為陳述，除顯有不可信
    之情況者外，得為證據，刑事訴訟法第159 條之1 第2項 定
    有明文。檢察官在偵查中對被告以外之人所為之偵查筆錄，
    性質上屬傳聞證據，惟刑事訴訟法規定檢察官代表國家偵查
    犯罪、實施公訴，依法其有訊問被告、證人及鑑定人之權，
    證人、鑑定人並須具結，而實務運作時，檢察官偵查中向被
    告以外之人所取得之陳述，原則上均能遵守法律規定，不致
    違法取供，其可信度極高，職是，被告以外之人前於偵查中
    已具結而為證述，除有「顯有不可信之情況」之理由外，不
    宜遽指該證人於偵查中之陳述不具證據能力。經查，證人甲
    ○○在其所犯竊盜案件中，在檢察官面前所為之證述，係檢
    察官令其以證人身分具結後所為之證述，有該證人結文附卷
    可稽（偵緝字第203 號卷第17頁），復查無任何顯不可信之
    情況，依前開規定，上開證人在檢察官前所為證述筆錄，自
    得作為本案證據使用。
二、次按「被告以外之人於審判外之陳述，雖不符前4 條之規定
    ，而經當事人於審判程序同意作為證據，法院審酌該言詞陳
    述或書面陳述作成時之情況，認為適當者，亦得為證據」、
    「當事人、代理人或辯護人於法院調查證據時，知有第159
    條第1 項不得為證據之情形，而未於言詞辯論終結前聲明異
    議者，視為有前項之同意」。刑事訴訟法第159 條之5 第1
    項、第2 項分別定有明文。其立法意旨在於傳聞證據未經當
    事人之反對詰問予以核實，原則上先予排除。惟若當事人已
    放棄反對詰問權，於審判程序中表明同意或視為同意該等傳
    聞證據可作為證據，基於尊重當事人對傳聞證據之處分權，
    及證據資料愈豐富，愈有助於真實發見之理念，且強化言詞
    辯論主義，使訴訟程序得以順暢進行，上開傳聞證據亦均具
    有證據能力。經查，被告乙○○就證人陳權敏於另案警詢中
    之陳述（97年度偵字第2534號之枋警偵字第0970005186號卷
    同意作為本案證據使用外（本院卷第17頁），對證人甲○○
    於其所涉竊盜案（97年度偵緝字第203 號之枋警偵字第0970
    010028號卷）之警詢中供述，及卷附之贓物認領保管單、屏
    東縣警察局枋寮分局臨檢紀錄表等本院所引用卷內被告以外
    之人於審判外之陳述，於審判程序中不爭執其證據能力，並
    未於在言詞辯論終結前聲明異議，本院審酌前開證據資料作
    成時或為承辦員警在日常辦公所在內依法詢問，並以全程錄
    音方式擔保過程之正當性；或且詢畢均由受詢人審視記載內
    容後簽名以示與所述意旨相符，或為業務過程經過依職權紀
    錄之結果，不當製作之可能性均極低，應認有證據能力，且
    與待證事實具有關聯性，認為適宜作為本案之證據，故均有
    證據能力，合先敘明。
貳、實體部分：
一、訊據被告乙○○矢口否認明知上開電纜線為贓物，並辯稱：
    「我不知道那是甲○○竊盜來的」，經查：
 (一) 上開電纜線為證人甲○○於97年4 月13日下午6 時許，於上
    開地點持兇器所竊得之贓物，業據證人甲○○於其所涉及竊
    盜案中供承不諱，核與證人陳權敏於另案警詢所證相符（97
    年度偵字第203號之枋警偵字第0970010028號卷《下稱警卷
    一》、第33頁），並有贓物認領保管單在卷可憑（警卷一第
    40 頁） 。又被告乙○○曾於上開時、地介紹王建富收購甲
    ○○之上開電纜線一事，業據其於本院審理時供承在卷（本
    院卷第17、28頁），核與證人甲○○於偵訊中證稱：「當初
    是在晚上7 、8 點我拿去枋寮海邊賣給王建富，是乙○○介
    紹的…我賣的時候是當場交貨，乙○○也在，我賣了將近5,
    000 元，該處海邊就是在大茂遊藝場的後面，我賣完後就跟
    乙○○一起進去打機台」等語（偵緝字第203 號卷第15頁）
    ，及其於警詢中所供承：「我和王建富是經由朋友乙○○在
    枋寮鄉德興大茂網際網路店店外所認識的」等語相符（警卷
    一第4 頁），則被告乙○○確有介紹牙保行為無訛。又被告
    乙○○於偵訊時亦供稱：「甲○○手上有一批電纜線，當時
    是在大茂遊藝場的後面，他問我有沒有人收」等語（97年度
    偵字第2735號卷第25頁），核與證人甲○○於本院審理時所
    證其曾告訴被告乙○○要賣電纜線等情大致相符（本院卷第
    29頁），是被告乙○○牙保電纜線之事實要屬無疑。
 (二) 證人甲○○於審理時證稱：「我的電纜線是用黑色塑膠袋包
    起來，因為是我偷的，我怕人家看到，所以包起來，被告也
    有看到我的塑膠袋」等語（本院卷第31頁），被告亦自承：
    「我遇到甲○○時，我有看到黑色塑膠袋」等語（本院卷第
    33頁），復與卷附之屏東縣警察局枋寮分局臨檢紀錄表及查
    獲當時照片互核參之（枋警偵字第0970005186號《下稱警卷
    二》第13頁、26 -33頁），上開電纜線數量甚鉅，一般人應
    不會有此數量之電纜線，是被告既明知證人甲○○所持有為
    數量龐大之電纜線又以黑色塑膠袋包裹，則對該電纜線之來
    源應難不生疑問。又被告乙○○於證人甲○○與王建富交易
    上開電纜線時在場一事，業據證人甲○○於偵訊及警詢中指
    證甚詳（偵緝字第203 號卷第15頁、警卷一第9 頁），且證
    人甲○○曾與王建富交易時告知上開電纜線為其竊取所得乙
    情，亦經證人甲○○於警詢中供述：「我有告知他《王建富
    》這些是偷剪來的臺電電纜線，他當時沒有什麼反應，將電
    纜線載運走後，過了約10分多鐘，再回到大茂網際網路店後
    門，跟我說過磅後40幾公斤」等語明確（警卷一第9 頁）；
    且另案被告王建富明知其所收受為贓物之事實，並經本院判
    處有期徒刑5 月，有97年度易字第1074號判決1 紙在卷可稽
    （本院卷第13頁）。綜上各情，證人甲○○告知王建富其所
    賣之電纜線為贓物時，被告乙○○亦在場，則應可認定其明
    知該電纜線為甲○○竊盜所得之贓物。又行為人為免竊盜犯
    行事跡敗露，在處分贓物時除利用不知情之商家外，應會尋
    求可信任之管道為之，今證人甲○○前已因行竊電纜線變賣
    予不知情「茂田資源回收場」而遭查獲乙節，亦有另案（97
    年度偵字第5363號）之警卷附卷足憑（枋警偵字第09700069
    23號）。是被告本次竊得之物自不敢再前往銷贓，此亦據證
    人甲○○證述在卷（本院卷第31頁），是其在變賣無門下，
    應會轉往信任之人謀求管道，查被告乙○○與證人甲○○為
    國中同學，相識至今10多年，業據證人甲○○證述屬實（本
    院卷第30頁），若非具有一定熟識及信任度應無向其詢問銷
    贓管道之可能，則其於審理時所證其與被告乙○○很少往來
    云云應屬虛偽。又被告並非從事資源回收之行業，此為證人
    甲○○所明知（本院卷第30頁），是若非被告有供可銷贓之
    管道，證人甲○○何以會甘冒風險無端要求被告為其牙保，
    雖證人甲○○於本院中所證：「我竊取電纜線後在路上遇到
    被告。我的電纜線當時放在袋子裡。當時正好要載電纜線去
    藏起來，正好在路上碰巧遇到被告，我原先放在家裡，我想
    要把電纜線藏去我的朋友綽號『老生』那邊。『老生』住在
    北勢寮，距離我那邊2 、3 公里。我沒有跟『老生』先聯絡
    ，因為他當時已經在監執行中」云云，依通常之理，行為人
    在竊得他人之物後，若非欲為免夜長夢多，通常會將之隱匿
    、或儘速處分，以免其犯行被人發覺，今證人甲○○在行竊
    後竟在未事先與其友人約好之下，大費周章欲將原已藏放穩
    妥之贓物再次搬運至他人處寄放，顯與常理有違，衡情應係
    證人甲○○於竊取電纜線後，欲再持往被告乙○○要求其牙
    保銷贓無誤。被告乙○○明知證人甲○○所賣之電纜線為贓
    物至為灼然，此部分事實應可認定。
 (三) 雖證人甲○○雖於本院審理復異前詞，改稱：「交電纜線給
    王建富的時候，被告沒有在場；我沒有告訴被告那是偷來的
    」，而證稱被告並不知悉上開電纜線為贓物云云，惟此已與
    其後所證「他當時有看到我的黑色塑膠袋、被告馬上打電話
    給王建富，他就馬上過來和我交易了」等語（本院卷31頁）
    相互矛盾，更和先前警、偵訊中所證情節大相逕庭；況證人
    甲○○既與被告相識10多年，彼此又無仇隙，業據其證述明
    確（本院卷第30頁），是若被告與本案毫無相干，自無於警
    、偵訊時設詞構陷被告，令其無端受刑事追訴之理，且其於
    本院審理時所證被告有利之部分經本院調查後皆與事實及常
    理不符，業如上論，應為迥護被告之詞，無足可採。綜上所
    述，本案被告牙保贓物之犯行事證明確，應予依法論科。
二、核被告所為，係犯刑法第349 條第2 項牙保贓物罪。被告前
    於91年間因違反槍砲彈藥刀械管制條例案件，經本院以91年
    度訴字第907 號判決判處有期徒刑3 月確定，嗣於92年5 月
    15日因易科罰金而執行完畢，有臺灣高等法院被告前案紀錄
    表1 紙在卷足考，其於有期徒刑執行完畢5 年內，故意再犯
    本件有期徒刑以上之罪，為累犯，應依刑法第47條第1 項加
    重其刑。爰審酌被告明知上開電纜物為贓物，竟為牙保甘淪
    為竊盜宵小銷贓之管道，除造成臺電公司追償困難外，亦間
    接助長竊盜風氣，危害社會秩序匪淺，且犯後飾詞狡辯，態
    度不佳，未見悔改之意，誠屬不該，但本院念及被告牙保之
    贓物價值非鉅，暨被告國中畢業之教育程度、生活狀況等一
    切情狀，量處如主文所示之刑，併諭知易科罰金之標準。
據上論斷，應依刑事訴訟法第299 條第1 項前段，刑法第349 條
第2 項、第47條第1 項、第41條第1 項，刑法施行法第1 條之1
第1 項、第2 項前段，判決如主文。
本案經檢察官陳鼎文到庭執行職務
中    華    民    國    98    年     2    月     5    日
                  刑事第二庭  審判長法  官 陳 松 檀
                                    法  官 翁 世 容
                                    法  官 劉 怡 孜
以上正本證明與原本無異。
如不服本判決應於收受判決後10日內向本院提出上訴書狀，並
應敘述具體理由；其未敘述上訴理由者，應於上訴期間屆滿後
20日內向本院補提理由書（均須按他造當事人之人數附繕本）
「切勿逕送上級法院」。
中    華    民    國    98    年    2     月    5     日
                                    書記官  馮得弟
附錄本案論罪科刑法條全文：
中華民國刑法第349 條（贓物罪）：
收受贓物者，處3 年以下有期徒刑、拘役或5 百元以下罰金。
搬運、寄藏、故買贓物或為牙保者，處5 年以下有期徒刑、拘役
或科或併科1 千元以下罰金。
因贓物變得之財物，以贓物論。


司法院資訊處製作；財團法人民間司法改革基金會備份。
